福建金門地方法院刑事判決　　　　　　　　95年度易字第46號
公　訴　人　福建金門地方法院檢察署檢察官
被　　　告　丁○○
　　　　　　丙○○○○○○○
上列被告等因贓物案件，經檢察官提起公訴（94年度偵字第278
號），本院判決如下：
    主  文
丁○○共同故買贓物，處有期徒刑陸月，如易科罰金以參佰元（
即新台幣玖佰元）折算壹日。
許宥彬共同故買贓物，累犯，處有期徒玖月。
    事  實
一、丁○○、許宥彬（原名許文彬，前於民國86年間因傷害罪，
    經本院於86年10月23日以86年度易字第27號判處有期徒刑7
    月，許宥彬上訴後經駁回確定，於87年11月20日縮刑期滿執
    行完畢）係兄弟，2人共同出資設立位於金門縣金寧鄉榜林
    村后湖33之1號「錦峰工程行」，由許宥彬擔任該工程行負
    責人。丁○○於92年6月初時（檢察官誤載為92年初），明
    知賴永聰（已於93年11月14日死亡）欲出售挖土機係來路不
    明之贓物，丁○○仍夥同許宥彬，共同基於故買贓物之犯意
    聯絡，由丁○○先與賴永聰談妥以新台幣（下同）50萬元之
    賤價予以買受之，購買甲○○在桃園縣龜山鄉○○○路88 號
    旁所失竊之廠牌KOMATSU型號PC200-5型挖土機（懸臂底座號
    碼56305，引擎號碼00000000）乙輛，再由許宥彬於92年6月
    間前往嘉義縣竹崎鄉復金村木屐寮25號點收該挖土機，並以
    船舶運輸方式運來金門地區。後為警於94年5月16日下午4時
    40分許，在金門縣金湖鎮瓊林溪沙溝整治工程工地時，當場
    查獲許宥彬所駕駛之上開挖土機，始悉上情。
二、案經金門縣警察局移送福建金門地方法院檢察署檢察官偵查
    起訴。
    理  由
一、被告丁○○、許宥彬坦承向賴永聰購買扣案之挖土機，惟均
    否認有故買贓物之犯行，均辯稱：不知道賴永聰所出售之挖
    土機係他人失竊之物云云。經查：
（一）KOMATSU型號PC200-5型挖土機（懸臂底座號碼56305，引
      擎號碼00000000）乙輛，係被害人甲○○所有、於92年5
      月29日在桃園縣龜山鄉○○○路88號旁所失竊，業據被害
      人甲○○於警詢及偵查中陳述甚詳，並有挖土機進口報單
      影本、失竊報案紀錄、臺灣省挖土機推土機操作員職業工
      會聯合會94年5月5日省挖推榮組字第165函影本、挖土機
      查扣單及保管單各1份附卷可證。
（二）被告丁○○於警詢時供稱於91年、92年間與被告許宥彬共
      同前往嘉義縣竹崎鄉與賴永聰洽談購買挖土機事宜，有對
      過機身編號，並簽讓渡書云云。被告許宥彬先於94年2 月
      2日第一次警詢時供稱：92年5、6月與李丕國到嘉義竹崎
      以新台幣80萬元向賴姓男子購買挖土機云云；於94年6 月
      29日第二次警詢時改口稱係丁○○親自與賴永聰洽談，交
      貨時因丁○○腳受傷，故由伊處理完成購買挖土機的事情
      云云。但查，被告丁○○所供稱看挖土機之時間係在91底
      、92年初，與被害人挖土機於92年5月29日失竊之時間不
      符；被告許宥彬與賴永聰簽訂之讓渡書係記載92年4 月22
      日，亦在被害人失竊之前；另上開讓渡書所載挖土機機身
      編號為70019號，而警方查獲被告二人所持有之挖土機機
      身編號卻為56305號，有照片1張附卷可證，顯見被告二人
      陳述關於購買之經過均為虛偽不實。
（三）被告二人購買挖土機之時間距查獲時雖相距二年；但被告
      二人經營小型工程行，購買挖土機非屬經常性業務，加上
      挖土機之價值不低，如係正當購入，對被告二人而言，係
      屬生活中之特殊事件，理應印象深刻，不致於記憶錯誤。
      但被告二人供稱係被告丁○○先與賴永聰洽談購買挖土機
      事宜，後因被告丁○○腳斷掉，才由被告許宥彬自行前往
      領取云云；惟被告丁○○左足骨折之時間係92年1月27日
      ，有行政院衛生署金門醫院96年7月3日衛署醫行字第0960
      002937號函附之急診病歷可證，如係合法購買，以被告丁
      ○○斷足之異常事件做為記憶時間的參考點，衡諸常情，
      亦無記憶錯誤之可能性，堪認被告二人之陳述不具可信性
      。
（四）參以被告丁○○、許宥彬供稱購買挖土機之價格、資金來
      源、交付價金時間、方式，均前後紛歧、矛盾不一；被告
      丁○○於94年5月16日警詢時，供稱以現金支付買挖土機
      之價金50萬元，由被告丁○○的太太拿現金給被告許宥彬
      ；被告許宥彬於94年2月2日警詢時先則供稱以80萬購買挖
      土機，於95年3月16日檢察官偵查時又改口稱：拿現金叫
      太太國睿恩在金門匯款云云，資金來源則有父親許慧才或
      母親洪梨彬貸款前後不同之陳述；然經檢察官向有限責任
      金門縣信用合作社查詢結果，被告二人所稱購買時間之前
      ，被告二人之父、母並無貸款紀錄，有該社95年4月20日
      金信業字第09500124號函及95年8月7日金信業字第095002
      59號函附之貸款資料2份附卷可證。另關於被告許宥彬及
      其太太國睿恩均亦無於被告許宥彬所供述時間匯款紀錄，
      亦有臺灣土地銀行金門分行95年4月20日金存字第0950000
      146號函及95年4月26日金城存字第0950000061號函在卷可
      證；足見被告二人就購買挖土機之價金重要事項陳述均出
      於虛妄。
（五）本案就被告二人實際購買挖土機之價格雖無直接證據足以
      認定；但賴永聰與被告二人並無親誼關係，衡諸常情，不
      致於自冒刑責，收贓後或竊取挖土機後無償贈與；而被告
      二人如非以低於市價之不合理價格向賴永聰購買，自可向
      合法之所有人購買中古的挖土機，亦無需杜撰購買情節；
      再者，被告二人買受上開挖土機時，該挖土機之市價約70
      幾萬元，亦據證人即曾任臺灣省挖推土機職業工會理事長
      之乙○○到庭證述甚明，被告丁○○於94年5月16日第二
      次警詢時亦自承：該輛挖土機在92年間約價值70萬元左右
      ，故被告二人於92年5月間以50萬元之價格購入本案之挖
      土機與市價顯不相當。
（六）綜上所述，被告二人所辯稱購買過程供述均不實在，其購
      買之對象即賴永聰既未能提出合法之來源證明，又非以出
      售挖土機為業，且被告二人所支付之價金又低於市價，故
      本院認定被告二人購買本案之挖土機時應係知贓故買，其
      辯稱不知是贓物云云不足採信，其二人故買贓物之犯行堪
      以認定。
二、按刑法業於民國94年2月2日修正公布，修正後之新法已於本
    件被告丁○○行為後之95年7月1日生效施行，關於新舊法之
    比較適用，自應依刑法第2條第1項「按行為後法律有變更者
    ，適用行為時之法律，但行為後之法律有利於行為人者，適
    用最有利於行為人之法律」之規定，依「從舊從輕」原則而
    為比較。而刑法第41條第1項前段關於易科罰金之規定，新
    法修正為「犯最重本刑為五年以下有期徒刑以下之刑之罪，
    而受六個月以下有期徒刑或拘役之宣告者，得以新臺幣一千
    元、二千元或三千元折算一日，易科罰金」惟依被告行為時
    之修正前刑法第41條第1項前段：「犯最重本刑為五年以下
    有期徒刑以下之刑之罪，而受六個月以下有期徒刑或拘役之
    宣告，因身體、教育、職業、家庭之關係或其他正當事由，
    執行顯有困難者，得以一元以上三元以下折算一日，易科罰
    金」及修正前罰金罰鍰提高標準條例第2條關於「依刑法第
    四十一條易科罰金者，均就其原定數額提高為一百倍折算一
    日；法律所定罰金數額未依本條例提高倍數，或其處罰法條
    無罰金刑之規定者，亦同」等規定，易科罰金之折算標準最
    高為銀元300元，最低為銀元100元，換算為新臺幣後，最高
    額為新臺幣900元，最低額為新臺幣300元。比較修正前、後
    關於易科罰金折算標準之刑罰法律，適用修正前之規定即修
    正前刑法第41條第1項前段及修正前罰金罰鍰提高標準條例
    第2條規定，對被告丁○○較為有利。而關於累犯之規定，
    依修正前、後刑法第47條之規定，被告許宥彬均符合累犯，
    亦即適用舊法並無較不利之結果，故亦適用修正前之累犯規
    定。
三、核被告丁○○、許宥彬所為，均係犯刑法第349條第2項之故
    買贓物罪。被告2人就上開犯行，有犯意之聯絡及行為之分
    擔，應論以共同正犯。而被告許宥彬前於86年間因傷害罪經
    本院判處有期徒刑7月，被告許宥彬上訴後經駁回確定，於
    87 年11月20日縮刑期滿執行完畢，有臺灣高等法院被告前
    案紀錄表1份附卷可證，其於5年內再犯本案有期徒刑以上之
    罪，為累犯，應依法加重其刑。爰審酌被告丁○○、許宥彬
    之教育程度、品行、犯罪動機、目的、使用手段、實際得利
    之數額不高、所生之危害、犯罪後之態度及被害人甲○○表
    示欲原諒被告二人等一切情狀，分別量處如主文所示之刑，
    被告丁○○並諭知易科罰之折算標準。
據上論結，應依刑事訴訟法第299條第1項前段，刑法第2條第1項
前段、第28條、第349條第2項、修正前第47條、修正前刑法第41
條第1項前段，罰金罰鍰提高標準條例第1條前段、修正前第2條
，判決如主文。
本案經檢察官朱帥俊到庭執行職務。
中　　華　　民　　國　　96　　年　　7 　　月　　12　　日
　　　　　　　　　刑事庭  審判長法　官　施慶鴻
　　　　　　　　　　　　　　　　法　官　周美玲
                                法  官  盧軍傑
以上正本證明與原本無異。
如不服本判決應於送達後10日內向本院提出上訴狀。
　　　　　　　　　　　　　　　　書記官　楊靜秋
中　　華　　民　　國　　96　　年　　7 　　月　　12　　日
附錄本案論罪科刑法條全文
刑法第349條
收受贓物者，處三年以下有期徒刑、拘役或五百元以下罰金。
搬運、寄藏、故買贓物或為牙保者，處五年以下有期徒刑、拘役
或科或併科一千元以下罰金。
